【裁判字號】    98,交聲,1864
【裁判日期】    990226
【裁判案由】    交管條例聲異
【裁判全文】
臺灣板橋地方法院交通事件裁定        98年度交聲字第1864號
原處分機關  交通部公路總局臺北區監理所板橋監理站
異  議  人
即受處分人  甲○○
上列異議人因違反道路交通管理處罰條例案件，對於交通部公路
總局臺北區監理所板橋監理站於民國98年7 月15日以板監裁字裁
41-C00000000號違反道路交通管理事件裁決書所為之處分，聲明
異議，本院裁定如下：
    主  文
原處分撤銷。
甲○○不罰。
    理  由
一、原處分意旨略以：異議人即受處分人甲○○於民國98年4 月
    28日晚間7 時55分許，騎乘車牌號碼QC3-759 號輕型機車，
    行經臺北縣板橋市○○街與互助街口，因行經有燈光號誌管
    制之交岔路口闖紅燈（互助街左轉陽明街），經臺北縣政府
    警察局海山分局新海派出所警員於同日以北縣警交大字第C0
    0000000 號舉發違反道路交通管理事件通知單當場製單舉發
    ，嗣原處分機關於98年7 月15日以板監裁字裁41-C00000000
    號違反道路交通管理事件裁決書，依道路交通管理處罰條例
    第53條第1 項、第63條第1 項第3 款之規定，裁處罰鍰新臺
    幣二千七百元，並記違規點數三點等語。
二、異議意旨略以：當時異議人沿板橋市○○街往新海路方向行
    駛，行經互助街與陽明街口，準備左轉陽明街時，互助街是
    紅燈，異議人停在互助街46號前，而陽明街燈號號誌是綠燈
    轉換為閃黃燈，此時有位女機車騎士由互助街直接左轉陽明
    街，當時，有位警員由陽明街騎往陽明街與互助街交岔之Ｔ
    字路口方向，警員見該名女駕駛闖紅燈左轉陽明街，警員就
    在陽明街迴轉攔截，此時陽明街燈號由閃黃燈轉換為紅燈，
    而互助街變換為綠燈，異議人遂左轉至陽明街，該警員見異
    議人左轉，即認定異議人也是「紅燈左轉」遂將異議人攔停
    ，異議人向警員解釋上述燈號變換情形，警員不予理會，直
    接開單，然異議人確實是在目睹互助街燈號轉變成綠燈時才
    左轉，警員當時騎在陽明街中間雙黃線上距陽明街與互助街
    交岔之路口約10幾公尺，且其右前方當時有小貨車及其他車
    輛在停等紅燈擋住其視線，其根本無法看到互助街燈號變換
    ，異議人極為不滿，當場拒簽罰單，並直接到新海派出所理
    論要求調閱監視器證明，但派出所警員都不予理會，態度很
    差，異議人對此舉發深感不服，爰依法聲明異議等語。
三、經查，本件原舉發機關臺北縣政府警察局海山分局新海派出
    所警員鄭舜元到庭固證稱：98年4 月28日我在板橋市○○街
    、陽明街口，我騎機車執勤定點攔查，我的位置在陽明街上
    ，距離上開路口約5 到10公尺之遠，在舉發本件異議人之前
    我已經舉發了另一名女性機車駕駛違規，她也有違規，她與
    本案異議人是同時違規的，女性駕駛人左轉過來之後，異議
    人再接著左轉過來，我是先攔那位女性的駕駛人，然後再攔
    本件的異議人，他們二人都是違規紅燈左轉。‧‧‧我是固
    定就在那邊攔查，我看到那位女性機車駕駛違規闖紅燈我就
    發動機車過去攔查她。（問：你騎了多遠？）只是一小段，
    因為她左轉過去是在我的對向車道，我就騎到對向車道攔下
    那個女性機車駕駛。（問：依照你剛剛的陳述，是那位女性
    駕駛先左轉，後來異議人騎機車才左轉，你見到該女性駕駛
    違規闖紅燈左轉，你就發動機車要去攔她，異議人騎機車在
    越過互助街上的停止線而進入互助街與陽明街交叉路口當時
    的號誌狀況，你是否有看到？）有，因為我們陽明街是綠燈
    ，我們陽明街是綠燈的話，互助街的號誌一定是紅燈。我們
    陽明街是綠燈的時候，那位女性駕駛騎機車左轉過來，異議
    人也跟著過來。（問：先前那位女性駕駛左轉進入陽明街後
    ，隔了多久異議人也騎機車進入陽明街？）大概2 、3 秒左
    右。（問：你第一眼看到異議人機車是在何時？）我看到異
    議人正在左轉，他已經左轉進來。（問：你第一眼看到異議
    人的機車的時候，異議人的機車是還在交叉路口內？還是已
    經駛入陽明街了？）他已經騎到陽明街了。（問：你既然最
    初看到異議人機車的時候，他的機車已經駛入陽明街上了，
    你如何知道他的車子是從互助街左轉進入陽明街的？）他與
    前面那位女性駕駛是同一個行進方向，都是從互助街轉進陽
    明街的。我看到異議人的時候他正在左轉，他是在交叉路口
    等語。嗣經本院請證人鄭舜元當庭繪製最初看到異議人機車
    時異議人機車的所在位置後，證人卻證稱：（問：依照你剛
    剛繪製的位置圖，你最初看到異議人機車的時候，他的機車
    還在互助街上，還沒進入交叉路口，是否如此？）是的。（
    問：異議人機車越過互助街上的停止線的那一瞬間，你有無
    看到？）有等語（見本院98年11月6 日訊問筆錄），並有證
    人當庭繪製的現場圖1 紙在卷可稽。由證人鄭舜元前開證詞
    及其當庭繪製之現場圖內容相互參照，其就第一眼見到異議
    人機車時異議人機車究竟是在陽明街上？或是在陽明街、互
    助街交岔路口內正在左轉？還是在互助街上？證人之陳述先
    後反覆不一，顯以確信當時證人有目睹異議人在互助街之燈
    光管制號誌為紅燈的情況下闖紅燈越過停止線而左轉陽明街
    。再者，依證人鄭舜元於本院之證述內容，其當時是在陽明
    街上目睹一名女性機車騎士違規闖紅燈左轉至陽明街，遂即
    發動警用機車騎至對向車道攔下該名女性機車騎士，而在該
    女性機車騎士左轉騎入陽明街後大約2 、3 秒，異議人也騎
    著機車亦左轉進入陽明街，依此情節，證人既然正騎著警用
    機車騎到對向車道攔下該名女性機車騎士，則證人的視線是
    否朝向陽明街、互助街交岔路口？證人是否確有目睹異議人
    機車左轉之際的燈光號誌情形？是否明確知悉在女性機車騎
    士左轉後燈光號誌有無變換？非無可疑，應難遽然認定異議
    人有原舉發機關所指駕車行經有燈光號誌管制之交岔路口闖
    紅燈左轉之違規行為。原處分機關未及詳查，僅憑原舉發機
    關之舉發即對異議人為前揭之處分，難認適法；此外，本院
    復查無其他積極證據足認異議人有何原處分機關所認定之違
    規行為，爰撤銷原處分，依法為異議人不罰之諭知，以昭慎
    重。至異議人因該闖紅燈之違規經原處分機關處罰「在六個
    月內，駕照違規記點共達六點以上者」部分，雖因逾異議期
    間，本院無從就實體事項為審究，但因扣除本件98年4 月28
    日闖紅燈部分之違規點數後，違規記點未達6 點，此部分應
    由原處分機關另為適法之處理，併此敘明。
據上論斷，應依道路交通管理處罰條例第87條第2 項，道路交通
案件處理辦法第20條前段，裁定如主文。
中    華    民    國    99    年    2     月    26    日
                        交通法庭  法  官  戴嘉清
以上正本證明與原本無異
如不服本裁定應於送達後5 日內向本院提出抗告狀
                                  書記官  廖貞音
中    華    民    國    99    年    2     月    26    日

司法院資訊處製作；財團法人民間司法改革基金會備份。
